臺灣彰化地方法院民事裁定　94年度繼字第284號
聲　請　人　丙○○
聲　請　人　甲○○○
聲　請　人　乙○○
上開當事人間聲請限定繼承事件，本院裁定如下：
    主  文
本件移送臺灣高雄地方法院。
    理  由
一、按民法第一千一百七十四條所定拋棄繼承事件，由繼承開始
    時，被繼承人住所地之法院管轄，非訟事件法第77之1條定
    有明文。次按，訴訟之全部或一部，法院認為無管轄權者，
    依原告聲請或依職權以裁定移送於其管轄法院，民事訴訟法
    第28條第1項著有規定。遍觀非訟事件法並無準用民事訴訟
    法關於管轄規定之明文，而該法第3條所定得以裁定將事件
    移送於認為適當之其他管轄法院，乃數法院俱有管轄權時，
    由管轄法院所為之移送，尚與前開民事訴訟法第28條第1項
    規定由無管轄權法院以裁定移送於其管轄法院之情形不同。
    因此，關於非訟事件之全部或一部，法院認其無管轄權時應
    如何處理，法無明文規定，誠屬立法之疏漏，是否得類推適
    用民事訴訟法第二十八條第一項之規定？惟按民國94年2月5
    日修正公布（於同年8月5日生效）之非訟事件法所增訂第5
    條「民事訴訟法第28條第1項及第29條至第31條之規定，除
    別有規定外，於非訟事件準用之」，觀諸此條文之立法理由
    ：非訟事件聲請人常不明瞭非訟事件土地管轄之規定，而誤
    向無管轄權之法院聲請，復因本法無準用民事訴訟法關於無
    管轄時法院得裁定移送他法院之規定，致此類事件，法院均
    予駁回，對當事人權益之影響甚鉅 (例如向法院聲明拋棄繼
    承之事件，如因向無管轄權之法院為之，致遭駁回，若欲再
    向有管轄權之法院聲明拋棄，極可能已逾法定二個月期限，
    不生拋棄效力)，為保障人民權益，避免關係人重複繳納費
    用及求程序經濟，爰將民事訴訟法關於移送管轄之規定，除
    第二十八條第二項因與本法第三條規定不符 (見該條說明二
    ) ，不予準用外，其餘均明定納入本法準用範圍。據此，非
    訟事件之全部或一部，法院認其無管轄權者，基於保障人民
    之權利及訴訟之經濟，本院認為應類推適用民事訴訟法第28
    條第1項之規定，得依聲請人聲請或依職權以裁定移送於其
    管轄法院，合先敘明。
二、本件聲請人主張其為被繼承人之子女，因被繼承人於民國93
    年12月24日因病去世，聲請人自願為限定繼承等語。經查，
    被繼承人現所在戶籍住所地在高雄市○○區○○里○○路96
    巷4號，有除戶謄本一紙在卷可資佐證，依非訟事件法第77
    之1I規定，本件應由被繼承人住所地之法院管轄，即臺灣高
    雄地方法院管轄。茲聲請人向無管轄權之本院為聲請裁定限
    定繼承，顯有違誤，爰依聲請人之聲請移送於該管轄法院。
三、依首開法條裁定如主文。
中　　華　　民　　國　　94　　年　　6　　月　　29　　日
                  家事法庭      法　官　張德寬
以上正本係照原本作成
如對本裁定抗告須於裁定送達後10日內向本院提出抗告狀
中　　華　　民　　國　　94　　年　　6　　月　　29　　日
                                書記官  林政佑
